【裁判字號】    94,訴,661
【裁判日期】    950608
【裁判案由】    公共危險等
【裁判全文】
臺灣苗栗地方法院刑事判決            94年度訴字第661號
公  訴  人  臺灣苗栗地方法院檢察署檢察官
被      告  乙○○
上列被告因竊盜案件，經檢察官提起公訴（94年度偵字第4397
號），本院判決如下：
    主  文
乙○○共同帶兇器竊盜，累犯，處有期徒刑玖月。鐵製螺絲扳
手壹只沒收。
    事  實
一、乙○○有麻藥、毒品等前科犯行，前因施用毒品案件經本院
    於民國92年1 月20日判處有期徒刑1 年2 月及1 年，定應執
    行之刑為有期徒刑2 年確定，迄94年10月13日執行完畢（構
    成累犯）。仍不知悔改，搭乘甲○○（未據起訴）所駕駛車
    號GH-0260 號自用小客車，於94年11月12日18時30分許，同
    至苗栗縣竹南鎮○○里○○○○道上方高架橋上，竟明知甲
    ○○持用對人之生命、身體安全構成危險，客觀上可供兇器
    使用之鐵製螺絲扳手1 只（未據扣案），鬆開高架橋上固定
    護欄螺絲，竊取護欄鐵管之行為，係在損壞橋樑之設備，足
    以致生公眾往來之危險，且為竊盜他人所有之物，竟仍與甲
    ○○2 人共同基於竊盜及致生公眾往來危險之犯意聯絡，在
    旁為甲○○把風，推由甲○○陸續竊得護欄上之鐵管3 支，
    並將鐵管陸續搬入GH -0260號自用小客車之後車廂，適為巡
    邏員警查獲而當場逮捕乙○○；甲○○則趁隙逃逸。
二、案經公路總局第二區養護工程處苗栗工務段訴由苗栗縣警察
    局竹南分局報告臺灣苗栗地方法院檢察署檢察官偵查起訴。
    理  由
一、上開犯罪事實，訊據被告乙○○於審理中，對在場把風1 節
    供認無訛，經核與證人（即共犯）甲○○在審理中證述情節
    相符，而被告林發仕發與共犯甲○○確已鬆開高架橋上固定
    護欄之螺絲，竊取護欄上鐵管3 支，且已將將鐵管搬到GH-0
    260 號車後車廂1 節，復經查獲之警員黃國雄、李宗寶2 人
    在審理中證述明確，且經被害人（公路總局第二區養護工程
    處苗栗工務段技士）丙○○在偵查中指訴歷歷，此外，並有
    贓物認領保管單1 紙、現場照片6 張附卷可稽，堪證被告乙
    ○○確有在場把風之事實，事證明確，被告犯行洵堪認定。
二、被告乙○○雖在本院審理中供認在場把風之事實，然仍矢口
    否認參與竊盜，並表示當時只是搭乘甲○○駕駛之自用小客
    車到達現場，對甲○○竊取護欄鐵管並不知情云云，證人甲
    ○○亦附合其說，證稱：竊盜係伊一人所為，被告乙○○並
    不知情，亦未參與云云。然查，被告乙○○一方面既供認係
    在把風，另一方面又否認對甲○○之竊盜行為知情，其言詞
    本即互相矛盾。況依本案查獲之情節，被告在犯罪現場把風
    所站之位置，離甲○○竊取護欄鐵管之位置，不逾5 公尺；
    且甲○○為被告之友，當地又有照明，竊取鐵管之時間又將
    近10分鐘之久，被告乙○○對甲○○在斯時、斯地，係在實
    施竊盜行為，且足以致生公眾往來之危險，自不得諉為不知
    。而依警員黃國雄、李宗寶2 人之證述，被告於警車抵達現
    場前，係迅速跑向甲○○所駕駛之自用小客車，坐回駕駛座
    上，且已開啟電門，發動引擎，有急欲逃逸離去之意思，極
    為明顯；質諸被告乙○○對上開警員證述情節亦不否認，是
    被告當時若非主觀上明知係在進行違法行為，從而見警車來
    臨，心虛情怯而意圖逃逸，否則何以致此？參諸共犯甲○○
    在警員來到現場時，亦即匆匆逃逸，對比參照，益臻明確。
    又證人甲○○於審理中雖對被告多所維護，然該證人之證詞
    本即反覆，先證稱：被告乙○○不知情，竊盜行為係伊一人
    所為，與被告乙○○無關云云，然同日之證詞中，嗣後又改
    口證稱：被告乙○○只是事先不知悉伊至現場要竊盜，然在
    伊著手進行竊盜，鬆開螺絲、搬運鐵管當時，乙○○即已知
    悉伊係在竊盜，惟仍在旁把風等語。是被告及證人甲○○，
    既均不否認於甲○○實施竊盜時，被告對竊盜確屬知情，且
    有在旁把風之行為，則被告縱事先不知情而係隨同甲○○號
    至現場，當場亦未親自下手參與鬆開螺絲、搬運鐵管，但被
    告乙○○在共犯甲○○竊盜行為進行中，既已知悉係在竊盜
    卻仍在旁把風，即已屬共同參與實施犯罪構成要件之行為，
    依刑法第28條之規定，均應以共同正犯論科。被告乙○○於
    審理中，逕以事前不知或未親自持用板手鬆開螺絲、搬運鐵
    管等詞以為抗辯，只係出於對刑法認知上之誤解，對其參與
    竊盜犯行之認定並無影響，附此敘明。
三、按刑法第321 條第1 項第3 款之帶兇器，其兇器之種類並
    無限制，凡客觀上足以對人之生命、身體、安全構成威脅者
    均屬之。且只需行竊時有帶此種具有危險性之兇器已足，
    並不以帶之初即有行凶之意圖為必要，最高法院79年台上
    字第5253號判例可資參照。次按鐵製螺絲板手為金屬材質，
    堅硬沉重，客觀上對人之生命身體具有危險性，可供為兇器
    使用，被告乙○○與共犯甲○○持以竊盜高架橋上固定護欄
    之鐵管，核被告乙○○所為，係犯刑法第321 條第1 項第3
    款之加重竊盜罪、第185 條第3 項、第1 項之妨害公眾往來
    安全未遂罪。被告與甲○○間，就上開犯行，有犯意聯絡及
    行為分擔，為共同正犯。所犯妨害公眾往來安全未遂罪，係
    已實行犯罪而未遂，應依刑法第26條前段規定，減輕其刑。
    所犯加重竊盜罪及妨害公眾往來安全未遂罪之二罪間，有想
    像競合關係，應從一重之加重竊盜罪處斷。又被告有如事實
    欄所載之前科，且經執行有期徒刑完畢，有台灣苗栗地方法
    院檢察署刑案資料查註紀錄表在卷可稽，其受有期徒刑執行
    完畢後，5 年以內再犯本件有期徒刑以上之罪，為累犯，應
    依刑法第47條規定加重其刑。爰審酌被告係出獄未久，即再
    犯此罪，堪徵素行不佳，惡性尤重，且犯罪後雖承認把風，
    但又矢口否認犯行，足認其供詞仍屬避重就輕，試圖卸責，
    並無悛悔之意；惟念本次犯罪，雖已竊盜得手然當場即被查
    獲，並末將贓物脫手得利，且本罪造意之初並非被告，而係
    共犯甲○○，被告僅係在旁把風，其犯罪情節較諸甲○○應
    較輕微等一切情狀，量處如主文所示之刑，以示懲儆。末查
    ，被告持以竊盜之鐵製螺絲扳手1 只雖未扣案，然既為被告
    與共犯甲○○共同所有，且持用以實施竊盜之物，又不能證
    明已經滅失，自仍應併予宣告沒收。
據上論斷，應依刑事訴訟法第299 條第1 項前段，刑法第28條、
第321 條第1 項第3 款、第185 條第3 項、第1 項、第55條、第
26條前段、第47條、第38條第1 項第2 款、罰金罰鍰提高標準條
例第1 條前段，判決如主文。
本案經檢察官戴瑞麒到庭執行職務。
中    華    民    國    95    年    6     月    8     日
                  刑事第二庭審判長法  官  林燦都
                                  法  官  顧正德
                                  法  官  楊台清
以上正本證明與原本無異。
如不服本判決，應於判決送達後10日內向本院提出上訴狀（應抄
附繕本），上訴於臺灣高等法院臺中分院。告訴人或被害人如對
於本判決不服者，應具備理由請求檢察官上訴，其上訴期間之計
算係以檢察官收受判決正本之日期為準。
                                  書記官  劉千瑄
中    華    民    國    95    年    6     月    8     日
附錄論罪科刑法條
刑法第321條
犯竊盜罪而有左列情形之一者，處 6 月以上、 5 年以下有期徒
刑：
一  於夜間侵入住宅或有人居住之建築物、船艦或隱匿其內而犯
    之者。
二  毀越門扇、牆垣或其他安全設備而犯之者。
三  攜帶兇器而犯之者。
四  結夥三人以上而犯之者。
五  乘火災、水災或其他災害之際而犯之者。
六  在車站或埠頭而犯之者。
前項之未遂犯罰之。


司法院資訊處製作；財團法人民間司法改革基金會備份。
